【裁判字號】    95,訴,179
【裁判日期】    951031
【裁判案由】    清償借款
【裁判全文】
臺灣花蓮地方法院民事判決               95年度訴字第179號
原      告  華南商業銀行股份有限公司
法定代理人  甲○○
訴訟代理人  乙○○
被      告  丙○○
訴訟代理人  丁○○
上列當事人間請求清償借款事件，本院於民國95年10月18日言詞
辯論終結，判決如下：
    主      文
被告應給付原告新台幣壹佰陸拾伍萬陸仟參佰參拾伍元，及自民
國94年9月13日起至清償日止，按年息百分之四點二四計算之利
息，暨自民國94年10月14日起至清償日止，其逾期在六個月以內
者，按上開利率百分之十，逾期超過六個月部分，按上開利率百
分之二十計算之違約金。
訴訟費用由被告負擔。
    事實及理由
一、原告主張：
  (一)訴外人丁○○（原名彭金蒼）於民國91年9月4日邀同被告為
    連帶保證人，向原告借款新台幣（下同）269萬元，約定利
    息、到期日及違約金如附表所示，詎彭金蒼僅依約繳息至94
    年9月13日，屢經催討，均未清償，其借款已視為全部到期
    ，目前尚積欠原告如主文第一項所示之金額、利息及違約金
    。
  (二)原告並未慫恿丁○○辦理「指數型利率」，丁○○係為減輕
    負擔，故來行申請變更為「定儲利率指數型房貸」，在三年
    寬限期內僅繳息不還本（但非可永遠不還本金），此約定有
    利於借款人，可使借款人在寬限期間內負擔較為輕鬆，因有
    利於丁○○，故由丁○○來行申辦。被告既同意擔任丁○○
    借款之連帶保證人，自應就借款本息負連帶清償責任，而非
    僅就利息負保證責任。
  (三)訴外人即系爭借款另一位連帶保證人康永順在85年間就逾期
    繳納，雖康永順名下有不動產，但被告仍應負清償責任，系
    爭借款變更指數型房貸須經連帶保證人同意，但91年間找不
    到康永順，不符合指數型房貸的條件，才會徵詢被告同意擔
    任連帶保證人，91年9月4日被告同意為連帶保證人，保證範
    圍應及於本金、利息、違約金等債務，授信約定書第1條亦
    予明定。爰依連帶保證之法律關係請求。並聲明：如主文第
    一項所示。
二、被告則以：
  (一)被告之父丁○○係於83年4月15日向原告借款，借款期間自
    是日起至98年4月15日止，被告擔任該筆借款之連帶保證人
    是在借款八年後，被告所以幫丁○○為借款之連帶保證人，
    除父子關係外，係因原告於91年間主動表示丁○○繳款正常
    ，慫恿丁○○改用「指數型房貸」之優惠方式還款，即於91
    年9月至94年9月間僅須繳納利息，本金俟三年優惠方案到期
    後再繳納，丁○○自忖景氣不佳，該方案頗為優惠，乃欣然
    接受該方案，並應原告要求請被告為「指數型房貸」之連帶
    保證人。自91年9月起迄94年10月間丁○○均按月繳納約定
    之利息，初始每月繳交六千餘元，至降息後每月繳交五千餘
    元，較之被告未擔任連帶保證人前（83年間起至91年間），
    丁○○每月清償本利均為二萬六千餘元至二萬八千餘元，是
    被告擔任連帶保證人時，丁○○繳納本息之方式，已變更為
    只繳利息。
  (二)詎94年10月間丁○○前往原告花蓮分行依約繳息，竟遭拒絕
    ，告知必須本息一起繳納，因丁○○退休已無收入，而無法
    繳清，惟被告保證範圍既僅在丁○○每月繳息，不及於本金
    ，原告請求所有本金及積欠之利息即不在被告保證之範圍。
    被告僅同意為丁○○指數型房貸期間之連帶保證人，此亦為
    雙方之真意，並符合雙方間之公平正義及民法第148條誠信
    原則，依民法第98條規定，被告實無動機亦無可能為全部債
    務之連帶保證；另依消費者保護法第11條第2項規定，被告
    之意僅為指數型房貸期間繳息之連帶保證人，否則當時在丁
    ○○有連帶保證人之情形下，追加被告為連帶保證人，根本
    有悖常情，且「指數型房貸」為當時政策，中央銀行要求金
    融機構配合辦理變更，故雙方變更亦有利於原告，原告何能
    以此更不利於被告。原告變異清償方式，訴請被告就丁○○
    原先貸款負連帶保證責任，並無理由。
  (三)原告應先查證系爭借款原先之連帶保證人康永順名下是否有
    財產，向康永順請求，不應該向被告請求等語資為抗辯。並
    聲明：原告之訴駁回。如受不利判決願供擔保請准宣告免為
    假執行。
三、兩造不爭執之事實：
  (一)丁○○（原名彭金蒼）於83年4月15日向原告借款269萬元，
    約定借款期間83年4月15日起至98年4月15日止，應按月分期
    清償。目前該借款尚積欠1,656,335元及如原告主張之利息
    、違約金未清償。原告所提借據、放款戶帳號資料查詢單為
    真正（本院卷8、9頁）。
  (二)被告於91年9月4日擔任丁○○借款之連帶保證人，並約定丁
    ○○之借款利息自91年9月13日起改按原告之定儲利率指數
    加碼2.32%計息，自91年9月起至94年9月間僅須繳納利息，
    本金俟三年優惠方案到期後再繳納。原告所提增補契約暨申
    請書、申請書、增補契約、授信約定書（本院卷18、48至50
    、73、74頁）為真正。
  (三)被告所提放款利息收據為真正（即被證2、3，本院卷35至42
    頁）。
四、得心證之理由：本件兩造所爭執之處，應在於：被告辯稱其
    僅為指數型房貸期間之連帶保證人，保證範圍僅在借款人丁
    ○○每月繳息，不及於本金，原告請求所有本金及積欠之利
    息不在被告保證範圍，是否有理？茲審酌如下。查：本件被
    告於91年9月4日擔任丁○○向原告借款之連帶保證人，並於
    是日在269萬元之借據「連帶保證人」項下簽名，且簽立增
    補契約暨申請書、增補契約及授信約定書等情，有借據、增
    補契約暨申請書、增補契約、授信約定書各一份為憑（本院
    卷8、18、49、73、74頁），該增補契約暨申請書第1條第1
    條明載「立增補契約人丁○○於83年4月13日簽訂借據，向
    貴行（即原告）借款269萬元由丙○○（即被告）連帶保證
    」，增補契約第1、2、3條記載「一立增補契約人丁○○前
    於83年4月15  日邀同連帶保證人丙○○向貴行借款269萬元
    ，二立約人對前項借款尚未清償之本金餘額1,671,230元，
    經與貴行協議訂還本寬限期，變更償還方式……，三原借據
    其餘各條款，立約人及原連帶保證人均願繼續遵守履行」，
    授信約定書第1條約定「立約人（即被告）對貴行之一切受
    （授）信往來（含立約人之保證行為），願遵守左列各條款
    ：第壹條：本約定書所稱一切債務，係指立約人對貴行所負
    之票據、借款、墊款、保證等債務及其他債務，並包括其利
    息、遲延利息、違約金、損害賠償及其他有關費用」，有前
    開契約、約定書可證。按解釋意思表示，應探求當事人之真
    意，不得拘泥於所用之辭句；定型化契約條款如有疑義時，
    應為有利於消費者之解釋，民法第98條、消費者保護法第11
    條第2項定有明文。解釋意思表示，固須探求當事人之真意
    ，不得拘泥於所用之辭句，但所用之辭句業已表示當事人真
    意，無須別事探求者，即不得反捨所用之辭句而更為曲解（
    最高法院86年度台上字第3042號判決意旨可資參考）。被告
    於91年9月4日擔任連帶保證人時所簽立之上述契約文字，已
    可明瞭其保證範圍為借款人丁○○於83年4月15日向原告借
    款之未償本金、利息及違約金，已如前述，該契約文義內容
    十分明確，並無疑義，自不生意思表示不明確而須為解釋之
    情形，且原告依約請求被告負連帶保證之責，其權利之行使
    並無違反誠信原則，是被告辯稱其保證範圍僅限於指數型房
    貸寬限期間之利息、而不及於本金，原告有違誠信云云，均
    不可採。又連帶債務之債權人，得對於債務人中之一人或數
    人或其全體，同時或先後請求全部或一部之給付，民法第
    273條第1項明文可參。本件被告既為系爭借款債務之連帶保
    證人，即應負清償之責，其辯稱原告應先向另一位連帶保證
    人康永順請求云云，亦無足取。
五、從而，原告依連帶保證之法律關係請求被告給付如主文第一
    項所示之金額、利息及違約金，為有理由，應予准許。原告
    並未請求本院為假執行之宣告，則被告聲請供擔保免為假執
    行，本院即毋庸審酌。
六、本件事證已臻明確，被告尚聲請傳喚證人丁○○，欲證明被
    告與丁○○前往原告處之訂約過程，本院認為並無必要，暨
    兩造其餘攻擊防禦方法與舉證，均無礙勝負判斷，爰不一一
    論列，附此敘明。
七、訴訟費用負擔之依據：民事訴訟法第78條。
中    華    民    國    95    年    10    月    31    日
                        臺灣花蓮地方法院民事庭
                            法      官  楊碧惠
上列正本證明與原本無異。
如對本判決不服，應於送達後20日內，向本院提出上訴狀（應抄
附繕本）。
中    華    民    國    95    年    10    月    31    日
                            法院書記官  黃倪濱


司法院資訊處製作；財團法人民間司法改革基金會備份。
